臺灣高等法院民事裁定　　　　　　　　　 96年度抗字第392號
抗　告　人　戊○○
上列抗告人因與相對人丙○○、甲○○、乙○○、丁○○等間聲
明異議事件，對於中華民國95年12月25日臺灣桃園地方法院94年
度執字第26555號裁定提起抗告，本院裁定如下：
    主  文
抗告駁回。
抗告費用由抗告人負擔。
    理  由
一、按鄉鎮市調解委員會依鄉鎮市調解條例調解成立之民事調解
    ，如經法院核定，與民事確定判決有同一之效力，該法第24
    條第2項前段定有明文。惟判決於執行法上得為強制執行之
    執行名義者，限於給付判決（最高法院19年抗字第580號判
    例意旨參照），是經法院核定之依鄉鎮市調解條例調解成立
    之民事調解，亦限於命債務人為一定之給付始得依強制執行
    法第4條規定聲請強制執行。
二、本件聲明及抗告意旨雖略以：抗告人係基於兩造成立之調解
    書聲請本件強制執行，前經桃園地院於民國94年10月6日對
    相對人核發扣押存款之執行命令在案，惟嗣後桃園地院及本
    院駁回抗告人之強制執行聲請，桃園地院於95年9月22日竟
    錯誤地撤銷先前所發之扣押執行命令。抗告人前向桃園地院
    提起95年度家訴字第48號請求履行分割遺產協議訴訟，該案
    於95年10月27日雖以裁定駁回原告之訴（於同年11月25日確
    定），然該判決內容明確宣示兩造於調解委員會成立之調解
    書內容可為強制執行，是桃園地院所為之撤銷扣押執行命令
    ，無法改變上開已確定之判決，本件應可執行，抗告人應可
    依調解書內容直接領取新台幣130萬元，故依桃園地院之內
    部審查，民事執行處應重新准予強制執行，而非將錯就錯地
    將先前之扣押執行命令予以撤銷，而聲明異議云云。惟查：
    (一)本件抗告人係以桃園縣桃園市調解委員會之調解書為執行
      名義而聲請強制執行（見原執行卷第2頁之聲請強制執行
      狀、第5頁之調解書），而該調解書之內容為：「兩造五
      人之母被繼承人劉圖羅94年2月14日逝世，其遺產如財政
      部台灣省北區國稅局遺產稅免稅證明所載，兩造就遺產之
      分配發生糾紛，經本會調解成立，其條件如下：一、遺產
      證明書所載座落桃園市○○段0774地號，地目建，面積
      4844.04平方公尺，持分10000分之55土地及其上地上物即
      桃園市○○里○○○街62之2號二樓房屋全部，由對造人
      （即相對人四人，下同）平均取得。二、遺產．桃園成功
      郵局等（如附件0003至0010存款）其中新台幣130萬元，
      由聲請人（即抗告人，下同）取得，餘款由對造人四人平
      均取得。三、聲請人於取得前項新台幣130萬元同時，應
      由占有桃園市○○里○○○街62之2號二樓房屋遷出，交
      對造人四人掌管。四、兩造其餘請求拋棄」。揆其內容，
      顯係抗告人及相對人就共同繼承被繼承人劉圖羅之遺產分
      配而成立之調解，其性質應係繼承人協議為遺產之分割。
      系爭調解書成立之調解內容並非命債務人為一定之給付，
      抗告人即不得持該調解書請求強制執行。
    (二)又民法第1168條規定「遺產分割後，各繼承人按其所得部
      分，對於他繼承人因分割而得之遺產，負與出賣人同一之
      擔保責任」，是他繼承人若拒不履行分割協議，繼承人僅
      應訴請履行，待取得執行名義後，始得依法聲請強制執行
      ，不得逕依遺產分割協議書（調解筆錄）請求他繼承人給
      付。是抗告人強制執行之聲請，業經台灣桃園地方法院（
      下稱桃園地院）於94年11月18日以94年度執字第26555號
      裁定駁回（見原執行卷第39、40頁所附之裁定），經抗告
      人提起抗告，又經本院於94年12月28日以94年度抗字第
      2916號裁定駁回抗告（見原執行卷第60、61頁所附之裁定
      ），復於95年1月9日駁回其再抗告而確定在案，有該裁定
      可考（見本院94年度抗字第2916號卷第76頁）。則桃園地
      院前於94年10月6日對債務人所核發扣押存款之執行命令
      （見原執行卷第18頁之執行命令），即屬無據，是桃園地
      院乃於95年9月22日撤銷上開扣押債務人存款之執行命令
      （見原執行卷第180頁之通知），並無不當。抗告人抗告
      意旨仍執前詞指摘原裁定不當，聲明廢棄，為無理由，應
      駁回其抗告。
三、據上論結，本件抗告為無理由，爰裁定如主文。
中　　華　　民　　國　　96　　年　　4 　　月　　25　　日
                  民事第七庭
                      審判長法　官  鄭三源
　　　　　　　　　　　      法　官　周美月
　　　　　　　　　　　      法　官  王聖惠
正本係照原本作成。
不得再抗告。
中　　華　　民　　國　　96　　年　　4 　　月　　26　　日
　　　　　　　　　　　　　　書記官  陳樂觀
